【裁判字號】    90,重訴,674
【裁判日期】    900418
【裁判案由】    清償債務
【裁判全文】
臺灣臺北地方法院民事判決  九十年度重訴字第六七四號
    原      告    第一商業銀行股份有限公司
    法定代理人    丙○○
    訴訟代理人    丁○○
    被      告    金士豐罐頭食品股份有限公司
                              .
    兼法定代理人  乙○○      .
    被      告    甲○○      住台北市○○區○○街三六一巷二三弄一一號五樓
右當事人間請求清償債務事件，本院判決如左：
    主    文
被告應連帶給付原告新台幣肆佰肆拾貳萬柒仟壹佰零肆元及自民國八十九年九月二十
七日起至清償日止按週年利率百分之九、０九計算之利息，暨自民國八十九年十月二
十八日起至清償日止，逾期在六個月以內者，按上開利率百分之十，超逾六個月部分
者，按上開利率百分之二十計算之違約金。
被告應連帶給付原告美金貳拾肆萬捌仟伍佰陸拾柒元陸角伍分及如附表所示之利息、
違約金。
訴訟費用由被告連帶負擔。
    事    實
甲、原告方面：
一、聲明：如主文第一、二項所示。
二、陳述：
（一）被告金士豐罐頭食品股份有限公司（以下簡稱金士豐公司）於民國八十九年五
      月九日、六月二十八日及七月三日，分別向原告借款新台幣一百萬元、新台幣
      一百五十萬元及新台幣二百萬元，約定於八十九年十二月十八日、九十年五月
      九日及七月三日清償，利息按週年利率百分之九、０九按月計付。遲延清償時
      ，未償金額除仍按上開利率計付遲延利息外，逾期在六個月以內者，上開利率
      百分之十，超過六個月者，超逾部分，按上開利率百分之二十計付違約金。
（二）被告金士豐公司以其將來便於在原告銀行內辦理進口結匯向國外採購物資，於
      八十八年十二月四日立具「進口遠期信用狀借款契約」，約定委請原告開發進
      口遠期信用狀，額度為美金三十萬元或同值外幣，在額度內循環借款，並以信
      用狀項下之匯票金額扣除其自備結匯款後之差額，為其向原告借款之本金，契
      約期限自八十八年十二月四日起至八十九年十二月四日止。借款期限自原告國
      外代理銀行付款日起算，最長不得超過一百八十天，利息之給付按原告通知利
      率支付，到期不履行時，除依到期日當日原告通知之一般外匯授信利率，與新
      台幣放款基本利率加週年利率百分二、五較高利率支付遲延利息外，逾期清償
      在六個月以內者，按上開利率百分之十，超過六個月者，超逾部分按上開利率
      百分之二十計付違約金。
（三）被告金士豐公司陸續填具「開發信用狀申請書」十六紙，原告為其開發進口遠
      期信用狀，扣除一成自備款，原告實際墊款金額計美金三十萬三千二百十元。
      關於其各筆借款金額、利率及到期日詳如附表所載。上開進口開狀墊款債務於
      八十九年八月十九日起陸續到期，經向被告催討，均置之不理。依約定書第五
      條之約定，任何一宗債務不依約清償者，即喪失期限利益全部債務視為到期。
      被告金士豐公司於八十九年九月七日償還部分外幣債務美金五萬四千六百四十
      二元，八十九年九月二十六日償還部分新台幣借款債務七萬二千八百九十六元
      ，並分別繳付利息至八十九年九月七日（外幣）及九月二十六日（新台幣）。
      新台幣借款方面，尚分別積欠原告本金新台幣二百萬元、新台幣一百萬元及新
      台幣一百四十二萬七千一百零四元，共計新台幣四百四十二萬七千一百零四元
      及如聲明所示之利息、違約金。美金借款方面，尚積欠原告美金二十四萬八千
      五百六十七元六角五分及如附表所示之利息、違約金未清償。
（四）被告乙○○、甲○○分別於八十七年十一月十九日、八十八年七月八日出具保
      證書，保證被告金士豐公司對原告所負之一切債務，以本金新台幣五千萬元及
      利息、違約金之範圍內，願與被告金士豐公司負連帶清償之責，併為連帶請求
      。
三、證據：提出下列證據為證。
    原證一：借據三份；
    原證二：進口遠期信用狀借款契約書乙份；
    原證三：開發信用狀申請書十六份；
    原證四：進口墊款結匯還款報告書十九張；
    原證五：約定書二份；
    原證六：保證書二份；
    原證七：外匯匯率及授信利率表乙份；
    原證八：放款戶授信明細查詢單乙份；
    原證九：放款貸放傳票二份；
    原證十：循環額度放款核貸單乙份。
乙、被告方面：
    被告未於言詞辯論期日到場，亦未提出書狀作何聲明或陳述。
    理    由
甲、程序方面：
（一）原告主張兩造合意以本院為第一審管轄法院，業據原告提出約定書三份為證，
      堪信為真實，依民事訴訟法第二十四條第一項前段，本院有第一審管轄權，合
      先敘明。
（二）本件被告未於言詞辯論期日到場，核無民事訴訟法第三百八十六條所列各款情
      形，應依原告之聲請，由其一造辯論而為判決。
乙、得心證之理由：
一、原告主張被告金士豐公司向其借款，現尚積欠新台幣四百四十二萬七千一百零四
    元及美金二十四萬八千五百六十七元六角五分及如聲明所示之利息、違約金。被
    告乙○○、甲○○為被告金士豐公司上開借款之連帶保證人。被告對於原告主張
    之上開事實，已於相當時期受合法通知（非公示送達），而於言詞辯論期日不到
    庭，亦未提出準備書狀為爭執，應視同自認原告主張之上開事實（參民事訴訟法
    第二百八十條第三項、第一項規定）。依民事訴訟法第二百七十九條第一項規定
    ，原告對於其主張之上開事實，即毋庸舉證。惟原告對於其主張之上開事實，復
    提出借據三份、進口遠期信用狀借款契約書乙份、開發信用狀申請書十六份、進
    口墊款結匯還款報告書十九張、約定書二份、保證書二份、外匯匯率及授信利率
    表乙份、放款戶授信明細查詢單乙份、放款貸放傳票二份、循環額度放款核貸單
    乙份為證。從而，原告主張之上開事實，堪信為真實。
二、按借用人應於約定期間內，返還與所借用物種類、品質、數量相同之物；又稱保
    證者，謂當事人約定，一方於他方之債務人不履行債務時，由其代負履行責任之
    契約；又保證債務，除契約另有訂定外，包含主債務之利息、違約金、損害賠償
    及其他從屬於主債務之負擔；另連帶債務之債權人，得對債務人中之一人或數人
    ，同時或先後請求全部或一部之給付，民法第四百七十八條、第七百三十九條、
    第七百四十條、第二百七十三條第一項分別定有明文。本件原告主張被告金士豐
    公司未依約還款，已如前述，則其自應負清償借款之責；又被告乙○○、甲○○
    既為連帶保證人，即應負連帶清償責任。
三、從而，原告依消費借貸及保證契約訴請被告連帶給付借款新台幣四百四十二萬七
    千一百零四元及美金二十四萬八千五百六十七元六角五分及如主文所示之利息、
    違約金，為有理由，應予准許。
四、結論：本件原告之訴為有理由，依民事訴訟法第三百八十五條第一項前段、第八
    十五條第二項判決如主文。
中      華      民      國    九十      年      四        月    十八    日
                            民事第二庭法      官  黃書苑
右為正本係照原本作成
如對本判決上訴，須於判決送達後廿日內向本院提出上訴狀
中      華      民      國    九十      年      四      月    二十      日
                                      法院書記官  蔡梅蓮


司法院資訊處製作；財團法人民間司法改革基金會備份。
